臺灣嘉義地方法院刑事判決
111年度易緝字第2號
公  訴  人  臺灣嘉義地方檢察署檢察官
被      告  林偉華

上列被告因詐欺案件，經檢察官聲請以簡易判決處刑（109年度
偵字第8891號、110年度偵字第785號），本院認不得以簡易判決
處刑，改適用通常程序審判，判決如下：
    主  文
林偉華犯詐欺取財罪，處拘役肆拾日，如易科罰金，以新臺幣壹
仟元折算壹日。
未扣案之犯罪所得新臺幣壹萬捌仟元沒收，於全部或一部不能沒
收或不宜執行沒收時，追徵其價額。
    事  實
一、林偉華並無電腦零件可以出售，竟意圖為自己不法之所有，
    基於詐欺之犯意，於民國109年8月13日晚間8時後某時，在
    臉書上見詹○○所張貼欲購買電腦零件之文章，即於109年8月
    14日上午9時40分起，使用臉書暱稱「林華」以私訊向詹○○
    佯稱要出國工作沒辦法玩電腦，欲以低價出售硬碟、記憶體
    、顯示卡、耳機、鍵盤、滑鼠云云，在洽商交易事宜後，詹
    ○○因而陷於錯誤，同意以新臺幣（下同）1萬8,000元收購硬
    碟、記憶體、顯示卡、耳機、鍵盤、滑鼠。林偉華另向不知
    情之友人柯○○稱希望柯○○代收朋友的匯款，可以順便還錢等
    語，柯○○即將其申辦之中國信託商業銀行嘉義分行帳號0000
    00000000號帳戶（下稱中國信託帳戶）號碼告知林偉華，林
    偉華再要求詹○○將價金匯款至中國信託帳戶，詹○○遂於109
    年8月14日晚間9時54分，在新竹縣○○市○○○路000號之統一便
    利超商強鹿門市，以無卡存款之方式，將1萬8,000元存入中
    國信託帳戶，柯○○旋依林偉華之指示提領1萬8,000元，並於
    109年8月14日晚間10時22分後未久，在嘉義市○區○○○街00號
    前，將扣除林偉華積欠之債務550元後剩餘之1萬7,450元交
    予林偉華。嗣詹○○遲未能收到電腦零件，亦無法與林偉華取
    得聯繫，始悉受騙。
二、案經詹○○訴由嘉義市政府警察局第一分局報告臺灣嘉義地方
    檢察署檢察官偵查後聲請以簡易判決處刑。
    理  由
一、本案所引用之供述證據，檢察官及被告林偉華均同意有證據
    能力（見本院易字卷第197至198頁），本院審酌該等供述證
    據作成時情況，並無違法取證之瑕疵，與待證事實均具有關
    聯，以之作為證據應屬適當。又本案所引用之非供述證據，
    均與本件事實具有自然關聯性，且無證據證明係公務員違背
    法定程序所取得，是後述所引用之供述及非供述證據均有證
    據能力，先予敘明。
二、前揭事實，業據被告於警詢、偵訊、本院準備程序及審理時
    均坦承不諱（見嘉市警一偵字第1090702841號卷【下稱警卷
    】第2至3頁，109年度他字第2379號卷【下稱他字卷】第19
    頁正反面，本院易字卷第195至197頁，本院易緝字卷第45至
    46、101、105頁），並經證人即告訴人詹○○於警詢時（見警
    卷第6至8頁）、證人柯○○於警詢及檢察事務官詢問時（見警
    卷第12至13、20至21頁，他字卷第3頁）證述明確，復有被
    告與柯○○之微信對話紀錄截圖1張、微信畫面截圖2張、網路
    銀行截圖、被告之臉書頁面截圖、自動櫃員機交易明細表各
    1張、被告與詹○○之臉書私訊對話紀錄、中國信託帳戶之帳
    戶資料、存款交易明細、全自動化交易LOG資料各1份在卷可
    稽（見警卷第18、24、33至60、62至68頁），足認被告之任
    意性自白與事實相符，應堪採信。本案事證明確，被告之犯
    行堪以認定，應依法論科。
三、論罪科刑：
  ㈠核被告所為，係犯刑法第339條第1項之詐欺取財罪。
　㈡檢察官主張被告前因施用第二級毒品案件，經本院以105年度
    嘉簡字第1788號判決判處有期徒刑4月確定，於107年4月16
    日易科罰金執行完畢，為累犯，被告於本案後又陸續犯竊盜
    及詐欺案件，本案加重其刑不會導致罪責不相當，應依刑法
    第47條第1項之規定加重其刑等語（見本院易緝字卷第106頁
    ）。經查，被告有前揭檢察官所主張之犯罪科刑及執行紀錄
    乙節，有執行筆錄、臺灣嘉義地方檢察署自行收納款項統一
    收據、該案判決書各1份在卷可憑（見本院易緝字卷第113至
    124頁），其受徒刑之執行完畢後，5年以內故意再犯本案有
    期徒刑以上之罪，固為累犯，然審酌被告上開執行完畢之前
    案之犯罪型態、罪質、侵害法益之種類、情節、程度與本案
    殊異，並非於一定期間內重複犯相類犯罪，尚難僅因其曾有
    受上開徒刑執行完畢之事實即逕認其有特別惡性及對刑罰之
    反應力薄弱。又被告除本案外，雖另因犯竊盜、詐欺案件而
    經法院判處徒刑及拘役，然均係於本案犯行之後所犯，尚未
    執行完畢，亦不構成累犯，要不能以此逕認被告本案所為對
    刑罰之反應力薄弱而有加重其刑之必要，檢察官此部分主張
    ，尚難憑採，依據刑法第47條第1項之規定及參酌司法院釋
    字第775號解釋意旨、最高法院110年度台上字第5660號判決
    意旨，本案爰不加重最低本刑，惟被告上開前科紀錄，仍得
    依刑法第57條之規定，於量刑時予以負面評價，附此敘明。
    又本案既未依前揭累犯之規定加重最低本刑，自毋庸於主文
    中贅載構成累犯，附此敘明。
　㈢爰以行為人之責任為基礎，審酌被告除本案之外，另有數次
    因竊盜、以不正方法由自動付款設備取得他人之物之犯行，
    遭法院判刑確定之紀錄，此有臺灣高等法院被告前案紀錄表
    1份在卷可憑（見本院易緝字卷第13至29頁），被告屢以侵
    害他人財產權之方式獲取不法利益，可見其法治觀念不佳，
    又其於本案係以佯稱要賣電腦零件之方式騙取被害人之財物
    ，除使詹○○受有財產上損失之外，亦破壞一般消費交易秩序
    ，所為實屬不該，惟念及被告犯後坦承犯行，態度良好，兼
    衡被告所詐得財物之金額、手段、於本院審理時自承高職畢
    業之智識程度、未婚、入監服刑前從事裝設太陽能工作之生
    活狀況（見本院易緝字卷第107頁）、迄今尚未能賠償詹○○
    之損失等一切情狀，量處如主文所示之刑，並諭知易科罰金
    之折算標準，以資懲儆。
四、被告詐騙詹○○，使詹○○匯款1萬8,000元至中國信託帳戶，被
    告已取得其中之1萬7,450元，其餘550元雖未實際取得現金
    ，然由被告同意柯○○取走來抵償自身債務，此經本院認定如
    前，是該550元亦為被告取得之利益，均屬被告之犯罪所得
    ，此部分犯罪所得合計1萬8,000元，未經扣案，亦未實際合
    法發還被害人，爰依刑法第38條之1第1項前段、第3項之規
    定，諭知沒收，併諭知於全部或一部不能沒收或不宜執行沒
    收時，追徵其價額。
五、公訴意旨另以：被告於109年8月14日晚間，向柯○○佯稱忘記
    帶錢包，朋友要匯款云云，要求柯○○提供帳號給其朋友匯款
    及幫忙提領款項，致柯○○陷於錯誤，提供中國信託帳戶之帳
    號予被告，因認被告此部分所為，亦涉犯刑法第339條第1項
    之詐欺取財罪嫌等語。然查，被告於本院準備程序及審理時
    均供稱：其是要跟柯○○借帳戶，柯○○只有傳中國信託帳戶號
    碼給其，沒有給其存摺、提款卡等語（見本院易字卷第197
    頁，本院易緝字卷第46、105頁），核與證人柯○○於警詢及
    檢察事務官詢問時證稱：被告請其代收款項並提領現金交給
    被告，其是以微信將中國信託帳戶號碼告訴被告，於提領款
    項並扣除被告積欠之債務後，再將剩餘的款項交給被告等語
    （見警卷第12至13、20至21頁，他字卷第3頁）相符，堪認
    柯○○僅有將中國信託帳戶之號碼告知被告，並未交付任何物
    品或財物予被告，且被告係向柯○○借用中國信託帳戶作為詹
    ○○匯入款項時之單次使用，並無終局取得中國信託帳戶使用
    權之意，則被告向柯○○稱忘記帶錢包，朋友要匯款等語雖非
    真實，然被告並未因此向柯○○取得財物或財產上利益，亦難
    認被告有何保有中國信託帳戶之不法意圖，公訴意旨認被告
    此部分所為涉犯詐欺取財罪嫌，容有未洽，惟此部分公訴意
    旨與上揭經起訴論罪部分，具有裁判上一罪之關係，爰不另
    為無罪之諭知，附此敘明。
六、本件經檢察官聲請以簡易判決處刑，經本院認有刑事訴訟法
    第451條之1第4項但書第3款之情形，爰適用通常程序審判。
據上論斷，應依刑事訴訟法第452條、第299條第1項前段，刑法
第339條第1項、第41條第1項前段、第38條之1第1項、第3項，刑
法施行法第1條之1第1項，判決如主文。
本案經檢察官呂雅純聲請以簡易判決處刑，檢察官徐鈺婷到庭執
行職務。
中　　華　　民　　國　　111 　年　　5 　　月　　31　　日
　　　　　　　　　刑事第六庭  審判長法　官　王慧娟

　　　　　　　　　　　　　　　    　法　官　林富郎

  　　　　　　　　　　　　　　　　  法　官　官怡臻
以上正本證明與原本無異。
如不服本判決應於收受判決後20日內向本院提出上訴書狀，並應
敘述具體理由；其未敘述上訴理由者，應於上訴期間屆滿後20日
內向本院補提理由書（均須附繕本）「切勿逕送上級法院」。告
訴人或被害人如對於本判決不服者，應具備理由請求檢察官上訴
，其上訴期間之計算係以檢察官收受判決正本之日期為準。
中　　華　　民　　國　　111 　年　　5 　　月　　31　　日
                                    書記官  李彥廷
附錄本案論罪科刑法條
中華民國刑法第339 條
意圖為自己或第三人不法之所有，以詐術使人將本人或第三人之
物交付者，處5 年以下有期徒刑、拘役或科或併科50萬元以下罰
金。
以前項方法得財產上不法之利益或使第三人得之者，亦同。
前二項之未遂犯罰之。